【裁判字號】    99,上訴,2588
【裁判日期】    990930
【裁判案由】    妨害自由等
【裁判全文】
臺灣高等法院刑事判決                99年度上訴字第2588號
上  訴  人  臺灣臺北地方法院檢察署檢察官
被      告  乙○○
上列上訴人因被告妨害自由等案件，不服臺灣臺北地方法院99年
度易字第1224號，中華民國99年6月14日第一審判決（起訴案號
：臺灣臺北地方法院檢察署99年度偵緝字第313號），提起上訴
，本院判決如下：
    主  文
上訴駁回。
    事  實
一、乙○○（綽號「小易（音譯）」）與傅柏榮（另行起訴）、
    江俊鴻（另行起訴）於民國（下同）98年7月9日凌晨，騎乘
    機車行經臺北市松山區○○○路時，與甲○○駕駛之601-EK
    號營業小客車因行車糾紛，乙○○等三人因不滿甲○○未下
    車察看，竟與另2名不詳姓名年籍之成年男子共5人，共同基
    於毀損、傷害及強制之犯意聯絡，於同日凌晨3時55分許，
    在臺北市松山區○○○路與光復北路口，共同騎乘4部機車
    強行包圍甲○○所駕駛之計程車，意圖阻止甲○○駕車通行
    ，同時分持傅柏榮所有之球棒、不詳人所有之機車大鎖砸毀
    計程車車窗、前擋風玻璃，甲○○趁隙駕車逃至臺北市○○
    ○路與三民路口時，復遭乙○○一行人以機車前後包圍攔阻
    甲○○所駕駛之計程車，使甲○○無法繼續行駛，而以此強
    暴、脅迫之方法妨礙甲○○自由行駛車輛之權利。乙○○等
    人隨即打開計程車車門，將甲○○強拉下車，再以球棒及腳
    踹之方式毆打甲○○，同時以球棒及機車大鎖敲擊計程車，
    嗣甲○○趁隙爬回車上，駕車往健康路方向行駛，乙○○等
    人見狀又騎乘機車追趕，甲○○駕車逃至健康路與光復北路
    口時，再遭乙○○一行人以機車圍堵而無法繼續前行，乙○
    ○等人乃接續以此強暴、脅迫之方法妨礙甲○○自由行駛車
    輛之權利。乙○○等人又隨即打開計程車車門，將甲○○拉
    下車，再接續以上開方式毆打甲○○，及以球棒及機車大鎖
    敲擊計程車，前後歷時約20餘分鐘，甲○○因而受有左膝、
    左肘挫傷、左膝擦傷、左側胸挫傷等傷害，前開車輛共計全
    車車窗、前、後擋風玻璃、板金等處均遭損毀，致不堪用，
    足以生損害於甲○○。嗣乙○○一行人於離開上述現場後，
    意猶未足，又隨機尋找營業小客車洩憤，傅柏榮並另召集不
    詳姓名年籍成年人連同乙○○共10餘人，於同日凌晨5時許
    ，在臺北市大安區○○○路○段181巷口處，見朱國雄駕駛之
    689-YJ號營業小客車於現場排班候客，即另共同基於毀損之
    犯意連絡，分持球棒、乙○○則持機車安全帽共同朱國雄所
    駕駛上開砸毀右後車窗及右前鈑金，致不堪用，足以生損害
    於朱國雄（此部份業據朱國雄撤回告訴，已經原審另為公訴
    不受理判決在案）。嗣朱國雄報警後，始於同日凌晨5時20
    分，在臺北市大安區○○○路○段197號為警當場查獲，並扣
    得傅柏榮所有之球棒2支。
二、案經甲○○訴由臺北市政府警察局大安分局報請臺灣臺北地
    方法院檢察署檢察官偵查起訴。
    理  由
一、程序部分：
（一）被告乙○○於警、偵訊之供述，非出於強暴、脅迫、利誘
      、詐欺、疲勞訊問、違法羈押或其他不正方法取得，依刑
      事訴訟法第156條第1項、第158條之2得採為證據。
（二）證人亦告訴人甲○○於原審具結之證述證據，與其分別於
      警、偵訊之供述大致相符，渠等所供自得採為證據。
（三）按被告以外之人於審判外之陳述，雖不符前4條之規定，
      而經當事人於審判程序同意做為證據，法院審酌該言詞陳
      述或書面陳述作成時之情況，認為適當者，亦得為證據。
      當事人、代理人或辯護人於法院調查證據時，知有第159
      條第1項不得為證據之情形，而未於言詞辯論終結前聲明
      異議者，視為有前項之同意，為刑事訴訟法第159條之5所
      明定。證人甲○○、傅柏榮、江俊鴻分別於警、偵訊之供
      、證述，被告於審判期日均表示無意見，上開人等於警訊
      之供述本院認為適當，依上述規定，得為證據；渠等於偵
      查中（具結）證述，核無顯不可信之情況，依同法第159
      條之1第2項得為證據。
（四）下列非供述證據，均非違法取得之證據，且或係從事業務
      之人於業務上製作之證明文書、記錄文書，核無顯不可信
      情況，故依同法第158條之4反面解釋、第159條之4第2款
      得為證據。
二、實體部分：
（一）被告經本院合法傳喚而未於最後辨審理期日到場，惟訊據
      被告於原審審理時對於前揭犯行均坦承不諱，核與證人即
      告訴人迭於警詢、偵查、原審及本院審理時指證之情節大
      致相符，並經共同被告傅柏榮、江俊鴻迭於警詢及偵訊時
      供述綦詳，復有扣案球棒2支、扣押物品目錄表、營業小
      客車遭毀損照片、臺北市政府警察局大安分局98年8月26
      日函暨監視器光碟1片及告訴人臺北市立聯合醫院仁愛院
      區驗傷診斷書附卷可稽，足徵被告上揭任意性自白與事實
      相符，堪予採信。本件事證明確，被告犯行均洵堪認定，
      應予依法論科。
（二）核被告本案所為係犯刑法第277條第1項之傷害罪、第354
      條之毀損罪、第304條之強制罪。公訴人認被告以機車圍
      堵告訴人所駕駛之計程車，妨礙其行駛之權利，係犯刑法
      第302條之妨害自罪云云，惟刑法第302條第1項之妨害自
      由罪係妨害他人之行動自由，其妨害自由之行為，須持續
      一相當之期間，始足當之，苟僅瞬間之片刻或極短暫之時
      間內，應僅屬妨害他人行使權利或使人行無義務之事之強
      制罪。查本案被告等人包圍告訴人所駕車輛，阻止其通行
      ，前後為時甚為短暫，是被告所為，應僅屬使人行無義務
      之事之強制罪，公訴人論以妨害行動自由罪，容有未洽，
      起訴法條應予變更。被告先後二次之強制、傷害犯行及三
      次毀損犯行，時間間隔甚短，所犯構成要件相同，可認屬
      接續行為屬實質上一罪。又被告與傅柏榮、江俊鴻間及另
      二名不詳姓名年籍之成年人就上開犯行有犯意之聯絡及行
      為之分擔，應均論以共同正犯。又被告於同一時、地以一
      行為同時觸犯上開3罪名，為想像競合犯，應依刑法第55
      條規定，從一重之傷害罪處斷。
三、對原審判決之評價及上訴之准駁：
    原審以被告本案事證明確，因之適用刑事訴訟法第300條，
    刑法第28條、第277條第1項、第304條第1項、第354條、第
    55條、第41條第1項前段、第38條第1項第2款，刑法施行法
    第1條之1等規定，並審酌被告僅因行車糾紛，即夥同多名共
    犯強制告訴人通行、帶人毆打告訴人及砸車，其行為乖張、
    目無法紀，嚴重破壞社會秩序，而事發迄原審判決時均未與
    告訴人達成和解，惟查其除少年事件外，並無其他犯罪前科
    ，有本院被告前案紀錄表可稽，且甫年滿20歲，因年輕識淺
    一時衝動而為本件犯行，坦承犯行態度良好等一切情狀，量
    處有期徒刑6月，並諭知易科罰金之折算標準為以新台幣
    1,000元折算1日。並說明扣案之球棒2支雖非被告所有，然
    屬共犯傅柏榮所有供與被告共犯本案所用之物，應依法宣告
    沒收。核其認事、用法均無違誤，量刑亦稱妥適。檢察官上
    訴意旨徒循告訴人之請求以原審量刑過輕云云，指摘原判決
    不當，尚無可採，其上訴應予駁回。
四、被告經本院合法傳喚而未於到庭，爰不待其陳述，逕行判決
    ，附此敘明。
據上論斷，應依刑事訴訟法第368條、第371條，判決如主文。
本案經檢察官楊秀琴到庭執行職務。
中    華    民    國    99    年    9     月    30    日
                  刑事第二十庭審判長法  官  楊貴雄
                                    法  官  周明鴻
                                    法  官  林銓正
以上正本證明與原本無異。
不得上訴。
                                    書記官  張淨卿
中    華    民    國    99    年    10    月    4     日
附錄：本案論罪科刑法條全文
中華民國刑法第277條
（普通傷害罪）
傷害人之身體或健康者，處 3 年以下有期徒刑、拘役或 1 千元
以下罰金。
犯前項之罪因而致人於死者，處無期徒刑或 7 年以上有期徒刑
；致重傷者，處 3 年以上 10 年以下有期徒刑。
中華民國刑法第304條
（強制罪）
以強暴、脅迫使人行無義務之事或妨害人行使權利者，處 3 年
以下有期徒刑、拘役或 3 百元以下罰金。
前項之未遂犯罰之。

司法院資訊處製作；財團法人民間司法改革基金會備份。
